【裁判字號】    98,易,699
【裁判日期】    980720
【裁判案由】    賭博
【裁判全文】
臺灣彰化地方法院刑事判決               98年度易字第699號
公  訴  人  臺灣彰化地方法院檢察署檢察官
被      告  林秀惠
上列被告因賭博案件，經檢察官聲請以簡易判決處刑（98年度偵
字第2867號），本院認不宜以簡易判決處刑，經改依通常程序審
判後，判決如下：
    主    文
林秀惠意圖營利，聚眾賭博，累犯，處有期徒刑陸月，如易科罰
金，以新臺幣壹仟元折算壹日。扣案之簽注單拾壹張、六合樂透
手冊貳本，均沒收。
    事  實
一、林秀惠前因賭博罪，於民國96年5月14日經本院以96年度彰
    簡字第250號判處有期徒刑4月確定，於96年9月7日執行完畢
    。詎猶不知悔改，復基於意圖營利，供給賭博場所、聚眾賭
    博之單一包括犯意，自民國97年8月間某日起，提供其彰化
    縣和美鎮○○里○○鄰○○路○段317巷15弄11號之住所作為公
    眾得出入之賭博場所，經營俗稱「六合彩賭博」，供不特定
    人簽賭六合彩。其賭法係由賭客以電話下注或傳真簽單，或
    以直接至上開被告之住所向其簽注，每注為新臺幣（下同）
    70 元不等，以核對當期香港六合彩開獎6組號碼，凡賭客簽
    中2個組合號碼（俗稱二星）可得彩金57倍，簽中3個組合號
    碼（俗稱三星）可得彩金570倍，簽中4個組合號碼（俗稱四
    星）可得彩金7500倍，當賭客選中號碼後，即以傳真機與林
    秀惠聯繫簽賭，或親自到林秀惠上開住處簽賭，林秀惠即以
    此方式，聚集不特定多數人簽選下注及賭博財物，再從中牟
    取利益，迄至98年3月10日仍以前揭方式經營六合彩賭博。
    嗣於98年3月17日時分許，經警持本院法官核發之搜索票在
    上址當場查獲，並扣得林秀惠所有供聚眾賭博所用之六合樂
    透手冊2本、當場賭博之器具即簽注單11張。
二、案經彰化縣警察局彰化分局報請臺灣彰化地方法院檢察署檢
    察官偵查起訴。
    理  由
一、訊據被告林秀惠矢口否認前揭犯行，辯稱：其自前次為警查
    獲後，即未再參與經六合彩賭博之犯行，為警扣獲之物品，
    僅係供參考用云云。經查：
(一)、被告於警詢時坦承其有於97年8月間，在上址，經營俗稱二
    星、三星、四星之六合彩賭博1期，每注為70元，此有被告
    警詢筆錄可按，並經本院勘驗被告於警詢時之錄影、錄音光
    碟在案，經勘驗結果，被告於警詢時確有坦承其有於97年8
    月間，在上址，經營俗稱二星、三星、四星之六合彩賭博一
    期，每注為70元之情事，且被告於警詢中並無遭強暴、脅迫
    意識不清之情形，有本院審判筆錄在卷為憑。是被告於警詢
    時坦承有經營六合彩賭博之陳述，自得為認定本案事實之依
    據。
(二)、又被告於98年3月17日時分許，經警持本院法官核發之搜索
    票在上址當場查獲，並扣得林秀惠所有供聚眾賭博所用之六
    合樂透手冊2本、簽注單11張之事實，並有彰化縣警察局鹿
    港分局搜索扣押筆錄附卷可稽，被告於警詢時及於本院訊問
    時亦承認扣案物品係其所有，是上開扣案之六合樂透手冊2
    本、簽注單11張亦足作為認定其有經營六合彩賭博之證據。
    依扣案之簽注單觀之，有載明水勝2月24日及號碼字樣者，
    有載明號碼及3月10日字樣者，有以98年3月4日之日曆紙載
    明號碼者，有記載2月28日及號碼者，顯見被告自97年8月間
    至98年3月10日，在上址，經營俗稱二星、三星、四星之六
    合彩賭博甚明。被告上開辯解無非卸責之詞，不足採信。前
    揭犯行，事證明確，堪以認定。
二、按刑法第268條圖利供給賭博場所罪，本不以其場所為公眾
    得出入者為要件，而所謂之「賭博場所」，只要有一定之所
    在可供人賭博財物即可，非謂須有可供人前往之一定空間場
    地始足為之。且以現今科技之精進，電話、傳真、網路均可
    為傳達賭博訊息之工具，例如主觀上有營利意圖而提供網址
    供人賭博財物者，亦屬提供賭博場所之一種，而以傳真或電
    話之方式簽注號碼賭博財物，與親自到場簽注賭博財物，僅
    係行為方式之差異而已，並不影響其為犯罪行為之認定（最
    高法院94年度台非字第108號判決意旨參照）。所稱「聚眾
    賭博」，係指聚集不特定人參與賭博之行為，且縱未於現實
    上同時糾集多數人於同一處所，而係聚集眾人之財物進行賭
    博者，例如職棒簽賭、六合彩組頭以電話、傳真之方式供人
    簽賭之行為，亦屬之。查被告基於營利之意圖，以電話、傳
    真等下注之方式，為六合彩簽賭之行為，可達成聚集不特定
    多數人參與賭博之目的，即應依刑法第268條論科。是核被
    告所為，係犯刑法第266條第1項前段之普通賭博罪、第268
    條意圖營利供給賭博場所及聚眾賭博罪。次按刑事法若干犯
    罪行為態樣，本質上原具有反覆、延續實行之特徵，立法時
    既予特別歸類，定為犯罪構成要件之行為要素，則行為人基
    於概括之犯意，在密切接近之一定時、地持續實行之複次行
    為，倘依社會通念，於客觀上認為符合一個反覆、延續性之
    行為觀念者，於刑法評價上，即應僅成立一罪。學理上所稱
    「集合犯」之職業性、營業性或收集性等具有重複特質之犯
    罪均屬之，例如經營、從事業務、收集、販賣、製造、散布
    等行為概念者（最高法院95年台上字第10 79號判決參照）
    。被告自97年8月某日起，以每週香港六合彩開獎為簽賭之
    對象，其行為顯具有反覆、延續性，揆諸前揭判決意旨，其
    於刑法評價上，應認係集合多數犯罪行為而成立之獨立犯罪
    型態之「集合犯」，僅成立1罪。查被告前於96年5月14日經
    本院以96年度彰簡字第250號判處有期徒刑4月確定，於96年
    9 月7日執行完畢，有臺灣高等法院被告前案紀錄表附卷可
    憑，其於有期徒刑執行完畢後之5年內，故意再犯有期徒刑
    以上之本罪，為累犯，應依刑法第47條第1項規定就其所犯
    刑法第268條之罪部分加重其刑。被告基於一個意圖營利之
    犯意，同時提供賭博場所、聚集多數人賭博等行為，係基於
    一賭博營利之犯意，達成其同一犯罪所為之各個舉動，應屬
    法律概念之一行為，乃一行為觸犯數罪名，為想像競合犯，
    是其所各犯上開3罪，應依刑法第55條之規定，從一重之意
    圖營利聚眾賭博罪處斷。爰審酌被告為意圖營利聚眾賭博行
    為，助長賭風，對社會風氣有不良影響，雖未查獲被告有以
    大規模方式經營之情形，惟念被告犯後矢口否認前揭犯行，
    難認其有認錯悔過之意等一切情狀，量處如主文所示之刑，
    並諭知易科罰金之折算標準，以示懲儆。
三、沒收之宣告：
(一)、扣案之六合彩簽單11張，為當場賭博之器具（最高法院87年
    度臺非字第207號裁判可資參照），應依刑法第266條第2項
    規定，宣告沒收。
(二)、扣案之六合樂透手冊2本，為被告供其經營六合彩所用之物
    ，業據其供明在卷，爰依刑法第38條第1項第2款規定，諭知
    沒收。
據上論斷，應依刑事訴訟法第299條第1項前段，刑法第266條第1
項前段、第2項、第268條、第47條第1項、第55條、第41條第1項
前段、第38條第1項第2款，刑法施行法第1條之1，判決如主文。
本案經檢察官紀雅惠到庭執行職務。
中    華    民    國    98    年    7    月    20    日
                         刑事第二庭  法  官  羅永安
以上正本證明與原本無異。
如不服本判決應於收受判決後10日內向本院提出上訴書狀，並應
敘述具體理由；其未敘述上訴理由者，應於上訴期間屆滿後20日
內向本院補提理由書（均須按他造當事人之人數附繕本）「切勿
逕送上級法院」。
中    華    民    國    98    年    7     月    20    日
                                     書記官  魏嘉信
附錄本案論罪科刑法條全文：
中華民國刑法第266條
（普通賭博罪與沒收物）
在公共場所或公眾得出入之場所賭博財物者，處1千元以下罰金
。但以供人暫時娛樂之物為賭者，不在此限。
當場賭博之器具與在賭檯或兌換籌碼處之財物，不問屬於犯人與
否，沒收之。
中華民國刑法第268條
（圖利供給賭場或聚眾賭博罪）
意圖營利，供給賭博場所或聚眾賭博者，處3年以下有期徒刑，
得併科3千元以下罰金。

司法院資訊處製作；財團法人民間司法改革基金會備份。
